【裁判字號】    97,建,86
【裁判日期】    971029
【裁判案由】    給付工程款
【裁判全文】
臺灣臺中地方法院民事判決  97年度建字第86號
原      告
即反訴被告  甲○○
                        號8樓.
被      告
即反訴原告  丁○○
被      告  乙○○
前列二被告
共      同
訴訟代理人  沈朝江律師
上列當事人間給付工程款事件，本院於民國97年10月15日言詞辯
論終結，判決如下：
    主    文
被告丁○○應給付原告新台幣參拾肆萬元，及自民國97年5月3日
起至清償日止，按年息百分之5計算之利息。
原告其餘之訴駁回。
反訴原告之訴及假執行之聲請均駁回。
本訴訴訟費用新臺幣柒仟肆佰玖拾元，其中新台幣參仟陸佰柒拾
元由原告負擔，其餘新台幣參仟捌佰貳拾元由被告丁○○負擔。
反訴訴訟費用新台幣壹仟玖佰玖拾元，由反訴原告負擔。
本判決原告勝訴部分得假執行；但被告丁○○以新台幣壹拾壹萬
肆仟元為原告預供擔保，得免為假執行。
    事實及理由
壹、本訴部分
一、原告主張：
  (一)原告與被告丁○○於民國（下同）97年3月20日簽訂回填土
    地承攬合約（下稱系爭承攬合約），約定由原告承攬坐落台
    中縣神岡鄉○○段508之33、509、509之3、509之4地號等四
    筆土地之填土工程，工程款合計新台幣（下同）130萬元，
    簽約時被告丁○○給付訂金10萬。工程開始後，被告丁○○
    先後共付3l萬元（含訂金10萬元），便拖延給付工程款。原
    告催討未果於97年4月13日停工，並於同年月14日寄發台中
    法院第1142號存證信函與被告2人。
  (二)被告乙○○為台中縣神岡鄉○○段509之4地號土地之地主，
    自本工程動工起每日赴現場勘查，亦知悉原告與被告丁○○
    間曾為工程款多次發生爭議，被告乙○○為趕工程進度曾對
    原告表示工程款不會有問題，其意思表示使原告產生被告乙
    ○○有為被告丁○○給付工程款背書之意，為此原告請求被
    告等連帶給付工程款，並無不適。
  (三)系爭回填工程係由原告與被告丁○○親筆簽立，當然具有法
    律效力，而被告竟謊稱於97年4月13日終止合約。原告退場
    前工程已完成百分之90，此有現場照片可稽，本件工程款總
    計130萬元，原告以不到八成即100萬元計算，請求工程餘款
    69萬元，實不為過。被告指稱原告只完成3分之1，係屬無理
    。又被告所提之現場照片絕大部分非在系爭工地所拍，而提
    出之運貨單有重複、灌水之嫌，且經原告逐一詢問結果，絕
    大部分尚未領取工程款。又被告所提之統一發票，其發票日
    期為97年5月12日，而運輸車料表及雇請推土機等，均為原
    告退場之後發生。原告97年4月14日寄出之存證信函，早已
    聲明本工程合約工期逾期或延誤或其他相關所產生之損害賠
    償，概由被告等自行負責，依理97年4月14日後所有之單據
    、工表等，皆與原告無關。為此，原告依回填土地承攬合約
    第4條及第18條約定，請求被告2人連帶給付690,000元，及
    自97年4月14日起至清償日止，按年息百分之6計算之利息。
二、被告則以：
  (一)系爭承攬合約係原告與被告丁○○簽訂，與被告乙○○無關
    ，被告乙○○非契約當事人，原告請求連帶給付工程款實屬
    無理。原告指稱被告乙○○勸原告趕工，工程款部分不會有
    問題云云，實屬憑空之詞，不足採信。縱被告乙○○有親口
    勸原告完成工程，工程款無問題等語，亦屬代位被告丁○○
    為催告之意思表示，尚難認原告與被告乙○○已發生契約之
    直接關係，原告主張被告乙○○為背書之意思表示，依法無
    據。
  (二)系爭承攬合約第5條約定，填土土方限於潔淨的土方及拆屋
    後的混凝土塊及磚塊混合。第6條更約定原告應控管土方品
    質，廢棄物、木材、塑膠廢料等絕對禁止入場，若原告未遵
    守上述約定，依第15條約定被告得終止合約，原告並需清除
    恢復原狀，被告丁○○不支付任何費用。詎原告違約將回填
    之土方混雜甚多之木材，塑膠布、傢具廢棄物、帆布、事業
    廢棄物、重金屬類廢棄物、垃圾等，嚴重影響土方品質，勢
    必造成土質鬆動，此有現場照片36張為證。雖經被告丁○○
    多次制止，原告仍置之不理，原告回填至3分之1時即97年4
    月13日原告用混雜廢棄物的土方要回填，被告丁○○在現場
    阻止，要求原告將土方載走，因載走土方費用過高，原告表
    示不要做了，被告丁○○不得已終止系爭承攬合約，隔天原
    告就請人載走挖土機。
  (三)合約終止後，被告丁○○為對業主乙○○有所交代，乃僱請
    工人整理出木材、塑膠布、傢具廢棄物、帆布、事業廢棄物
    、重金屬廢棄物、垃圾等，共支出下列原告應負責之費用：
    (1)僱用粗工，每人每天1,300元，共10人計支出工資13,000
      元，此有大成人力派工單7張可稽。
    (2)廢棄物回收費57,114元，有當代環保企業有限公司統一發
      票1張及台中縣政府環境保護局后里垃圾資源回收廠過磅
      單2張可參。
    (3)代墊運輸費用，每台1,000元，共計239,200元，有運貨單
      144張可佐。
  (四)本件工程款130萬元，原告施作3分之1，工程款為433,333元
    （130萬÷3＝433,333元），被告丁○○已給付工程款31萬
    元，則被告丁○○應再給付原告123,333元（433,333-310,
    000＝123,333）。惟被告丁○○支付上開款項計312,170元
    ，被告丁○○依法主張抵銷，尚餘188,837元原告應返還被
    告丁○○，原告請求給付工程款顯無理由等語資為抗辯。並
    聲明：原告之訴及假執行之聲請均駁回。如受不利判決，願
    供擔保請准免為假執行之宣告。
三、雙方不爭執之事實：
  (一)原告與被告丁○○於97年3月20日訂立「回填土地承攬合約
    」，由原告承攬坐落台中縣神岡鄉○○段508之33、509、
    509之3、509之4等四筆土地之填土工程，工程款合計130萬
    元，被告丁○○已給付3l萬元。
  (二)97年4月13日上開工程未全部完成，原告即予停工。
四、法院之判斷：
  (一)原告主張系爭工程停工時，其已完成約百分之90工作，為此
    主張已施作工程款以100萬元計算，扣除被告丁○○已付3l
    萬元後，請求被告乙○○應與被告丁○○連帶給付工程款69
    萬元。然查系爭承攬合約係由被告丁○○與原告簽訂，已為
    雙方共認之事實，換言之，被告乙○○與原告間並無承攬關
    係存在，被告乙○○對原告自無給付承攬報酬之義務。雖原
    告陳稱被告乙○○知悉原告與被告丁○○曾為工程款多次發
    生爭議，被告乙○○為趕進度曾對原告表示工程款不會有問
    題等語，讓原告認為被告乙○○有為被告丁○○之工程款「
    背書」之意，然此情事已經被告乙○○否認，縱認被告乙○
    ○為使原告趕工，曾語出「錢不是問題」等情，亦難認乙○
    ○有與被告丁○○連帶給付工程款之意，從而，原告請求被
    告乙○○應與被告丁○○連帶給付工程款69萬元，為無理由
    ，應予駁回。
  (二)其次，原告主張其施作系爭工程至97年4月13日停工時，已
    施作之工程款為100萬元，被告則抗辯原告僅施作約3分之1
    ，互生爭執。且雙方亦未就停工前已施作工程進行會算，而
    本件填土工程業已完成，被告乙○○亦陳稱已依與被告丁○
    ○之前夫翁文良所簽訂回填土方承攬合約（下稱『翁約』）
    ，將工程款分期給付翁文良完畢，有被告乙○○提出之合約
    書及支票簽收單影本各一件在卷可憑，是本件無法以現場勘
    驗方法確認原告停工時已施作之工程進度，另雙方所提出之
    現場照片，亦無從確認原告已施作之工程比例。惟被告辯稱
    原告施作比例約3分之1，工程款為433,333元（1丁○○÷
    3＝433,333），故原告停工時已施作工程款至少為433,333
    元，堪可確認。另本院對照『翁約』、支票簽收單及系爭承
    攬合約所載內容觀察，被告乙○○係於97年3月17日給付訂
    金26萬元予翁文良，同日被告丁○○給付訂金10萬元予被告
    ，二紙契約除工程款『翁約』為190萬元，系爭承攬合約為
    130萬元，以及『翁約』之18條載有「乙方施作完2000米土
    方後，結算一次金額，『以現金票支付貳拾陸萬元正』」等
    語，系爭承攬合約第18條無此『以現金票支付貳拾陸萬元正
    』記載外，其餘內容（含驗收保留款50萬元）均屬相同。參
    照被告乙○○所提出之支票簽收單可知，翁文良等人迄97年
    4月17日，已分期領取之工程款（含訂金）104萬元，占全部
    工程款190萬元約百分之55（104190＝0.547），就此換算
    原告於97年4月13日停工時之進度，應約在百分之50左右，
    則被告應給付原告之工程款為65萬元（1,300,00050%＝
    650,000）。
  (三)至於原告於97年4月13日停工之緣由，被告丁○○主張係因
    原告填土之土方中雜有廢棄物，其在場制止，並命原告將土
    方載走，因原告估價運回之費用過高，當場表示不要做了，
    被告丁○○答稱不要做也要把廢棄物清理掉等情，雖經原告
    否認所填土方中雜有廢棄物之情，惟經本院訊問證人丙○○
    證稱「因為現場有垃圾，雙方有意見，翁文良就要求原告退
    場不要做了」等語，並參以被告丁○○所提出之照片觀察，
    現場土方確雜有塑膠袋、帆布、木板、家庭廢棄物等物品，
    則被告丁○○所稱其因原告違反系爭承攬合約所載土方條件
    之約定，而依第15條終止合約，應可採取。
  (四)惟被告丁○○辯稱其終止系爭承攬合約後，為對業主即被告
    乙○○有所交代，乃僱請工人在土方中整理出木材、塑膠袋
    、家具廢棄物、帆布、事業廢棄物、重金屬廢棄物、垃圾等
    ，因而支出應由原告負責之僱用粗工（1人每天1,300元，共
    10人）工資13,000元、廢棄物回收費57,114元、代墊運輸費
    用（每車1,000元）239,200元，總計312,170元，並以款項
    依第15條約定，主張與原告請求之工程款抵銷（見本院97年
    10月15日言詞辯論筆錄）。由此可見，被告主張抵銷之支出
    ，係因原告之土方夾雜上開廢棄物，依系爭承攬合約第15條
    約定，原告應負「清除恢復原狀」之義務，但因原告業已退
    場拒不處理，被告丁○○支出之清除廢棄物費用。然查：
    (1)被告丁○○僱用粗工支出工資13,000元部分，被告雖提出
      「大成人力派工單7張」為證，然該派工單所載日期為97
      年3月20日至27日，均在原告退場之前，顯然與被告所謂
      原告終止合約後，僱請工人在土方中整理出廢棄物之支出
      無涉。且派工單上記載特約廠商為『翁董』（應為翁文良
      ），其中97年3月21日派工單上竟有原告甲○○之簽名，
      在在顯示被告丁○○此部分所舉證據，不足採信。
    (2)廢棄物回收費57,114元部分，被告丁○○雖提出當代環保
      企業有限公司之統一發票1張及台中縣政府環境保護局后
      里垃圾資源回收廠過磅單2張為證，但上開統一發票之抬
      頭為「元盛輪胎行」，經與上開所述『翁約』所載承攬營
      造商「元盛輪胎行翁文良」核對結果，足以認定係翁文良
      之支出，翁文良乃被告丁○○前夫，其與原告間並無契約
      關係，被告丁○○無從以他人之支出與原告之工程款主張
      抵銷。
    (3)被告丁○○所辯支出「代墊」運輸費239,200元一節，固
      提出運貨單144張（97年7月9日答辯狀證4）為證，然其所
      載日期均在原告退場之前，顯與被告丁○○抗辯為原告清
      理廢棄物支出無關。又被告之訴訟代理人於97年10月15日
      言詞辯論期日另提出一本運貨單影本（233張）存卷，其
      所載日期雖均係在原告退場之後，然內容均記載「土」、
      「土方」、「磚」等，顯係翁文良於原告退場後，為完成
      其個人與被告乙○○所訂承攬契約之填土支出，亦與被告
      丁○○抗辯為原告清理廢棄物之支出無關。
    綜合前述，被告丁○○無法證明其曾為原告支出清除恢復原
    狀之費用，遽以前開支出主張與原告請求之工程款抵銷，自
    不足採。
  (五)原告停工前已施作之工程款為65萬元，被告丁○○已付31萬
    元，尚有34萬元未付，從而原告請求被告丁○○應給付原告
    34萬元，及自支付命令送達被告丁○○翌日即97年5月3日起
    至清償日止，按年息百分之5計算之利息，為有理由，應予
    准許，逾此範圍之請求（含利息起算日及利率），於法無據
    ，應予駁回。
  (六)原告就本件請求，陳明請依職權宣告假執行，被告則願供擔
    保，請准免為假執行之宣告，就原告上開勝訴部分，所命給
    付之金額未逾50萬元，應依民事訴訟法第389條第1項第5款
    規定，依職權宣告假執行，並就被告聲請免為假執行部分，
    酌定相當之擔保金額，一併准許之。至於原告敗訴部分，其
    請本院依職權宣告假執行，乃促使本院職權宣告假執行之發
    動，非聲請假執行，無庸因部分之訴駁回另駁回其聲請，併
    予敘明。
貳、反訴部分：
一、按反訴，非與本訴得行同種之訴訟程序者，不得提起，民事
    訴訟法第260條第2項定有明文。本件反訴原告主張其支出之
    上開各項費用與反訴原告應給付予反訴被告之工程款餘額抵
    銷後，反訴被告尚欠反訴原告188,837元，對此請求反訴被
    告如數給付，依民事訴訟法第427條第1項規定，應適用簡易
    訴訟程序，而上開本訴部分之訴訟標的金額為69萬元，應適
    用通常訴訟程序，二者非得行同種之訴訟程序，依前開規定
    ，反訴原告之反訴不合法。
二、惟因本件反訴原告之反訴請求係前開主張抵銷後之餘額，而
    其抵銷抗辯無理由，已如前述，爰不另為裁定而於同一判決
    駁回反訴原告之訴，其假執行之聲請，因訴之駁回失所依據
    ，應併駁回之。
參、雙方其餘攻擊防禦方法，經審酌後，核與判決結果不生影響
    ，爰不一一贅述，併此敘明。
肆、訴訟費用（本訴部分7,490元、反訴部分1,990元）負擔之
    依據：民事訴訟法第79條、第78條。
中    華    民    國    97    年    10    月    29    日
                  民事第二庭  法  官  王邁揚
以上為正本係照原本作成。
如對本判決上訴，須於判決送達後20日內向本院提出上訴狀。
中    華    民    國    97    年    10    月    29    日
                              書記官


司法院資訊處製作；財團法人民間司法改革基金會備份。
